【裁判字號】    99,抗,1029
【裁判日期】    990806
【裁判案由】    損害賠償
【裁判全文】
臺灣高等法院民事裁定                  99年度抗字第1029號
抗  告  人  甲○○
            丙○○
上列抗告人因與相對人乙○○間損害賠償事件，對於中華民國99
年5 月13日臺灣士林地方法院99年度重訴字第127 號裁定，提起
抗告，本院裁定如下：
    主      文
原裁定廢棄。
    理      由
一、原裁定意旨略以：抗告人於原法院98年度審交易字第538 號
    刑事案件提起附帶民事訴訟，主張同案被告胡漢威於民國（
    下同98年9 月4 日晚間11時許，因酒後駕車及未注意車前狀
    況，撞擊中央分隔島，導致同車後座之被害人吳承儒因此彈
    出車外傷重不治死亡，相對人乙○○明知其弟即同案被告胡
    漢威未領有駕駛執照，仍將其所有車號8K-1661 號自用小客
    車交由被告胡漢威駕駛，違反道路交通管理處罰條例第21條
    、第28條規定，依民法第184 條第2 項規定，推定為有過失
    ，依民法第185 條第1 項規定，相對人乙○○應連帶負損害
    賠償責任云云。惟，該刑事案件僅認定同案被告胡漢威有犯
    罪行為，相對人乙○○非該刑事案件之被告，無犯罪事實可
    言，亦非依何民法規定應就同案被告胡漢威犯罪行為當然負
    賠償責任之人，是抗告人對相對人乙○○提起本件附帶民事
    訴訟，於法不合，應駁回其訴及假執行之聲請。
二、按刑事訴訟法第487 條第1 項所定附帶民事訴訟之對象，本
    不以刑事案件之被告為限，即依民法負賠償責任之人，亦包
    括在內（最高法院96年度台上字第669 號判決參照），亦即
    雖非刑事案件之被告，惟其行為於刑事案件中，經認定與該
    案被告為共同加害之侵權行為人，依民法第185 條第1 項規
    定應負連帶損害賠償責任之人，亦應准許被害人得對之一併
    提起附帶民事訴訟。查：
  (一)抗告人係被害人吳承儒之父母，於上開刑事案件中，以胡漢
    威及相對人為共同被告，提起本件刑事附帶民事訴訟，主張
    ：相對人乙○○明知同案被告即其弟胡漢威未領有駕駛執照
    ，且肇事時亦在車內，明知胡漢威因飲酒已達不能安全駕駛
    動力交通工具之程度，仍將其所有上開8K-1661 號自用小客
    車交胡漢威駕駛，仍坐於車內至胡漢威超速肇事，違反道路
    交通管理處罰條例第21條、第28條規定，推定有過失，顯係
    共同加害吳承儒致死之人，應與胡漢威負連帶賠償責任等情
    ，有起訴狀可憑（見原法院附民卷第1- 3頁反面）。
  (二)本件刑事案件認定：「胡漢威於民國98年9 月4 日晚間11時
    許，在臺北縣樹林市○○路天晴卡拉OK與友人飲用啤酒後，
    由其兄『乙○○』駕駛車號8K-1661 號自用小客車，搭載胡
    漢威、陳志翔及吳承儒等人前往臺北縣石門鄉十八王公廟遊
    憩，胡漢威復於途中飲用含有酒精之保力達Ｂ飲料。旋於同
    年月5 日凌晨2 時5 分，胡漢威明知其並未領有小客車駕駛
    執照，且因飲酒已達不能安全駕駛動力交通工具之程度，猶
    接手駕駛上揭自用小客車，載送『乙○○』、吳承儒與陳志
    翔等人返家…胡漢威仍疏未注意，貿然以每小時100 公里之
    高速行駛，復因受酒精影響，操控力降低，致其所駕駛之上
    揭自用小客車失控衝撞道路中央分隔島後，再撞擊路旁水泥
    山壁，並再撞上中央分隔島而肇事，致其車內右後座之乘客
    吳承儒因強力撞擊而彈出車外…不治死亡…」，有該判決書
    可憑（見原法院卷第13-15 頁），上開刑事案件雖未以相對
    人胡漢威為共同被告，但已認定「胡漢威之兄乙○○搭載胡
    漢威等人前往十八王公廟遊憩…胡漢威並未領有小客車駕駛
    執照…猶接手駕駛上揭自用小客車，載送乙○○、吳承儒與
    陳志翔等人返家」以致肇事，亦即認定相對人乙○○「允許
    無駕駛執照之胡漢威駕駛其車輛」，抗告人主張此一行為係
    道路交通管理處罰條例所明文禁止，則相對人與該案被告胡
    漢威自為共同加害吳承儒之侵權行為人，依民法第185條第1
    項規定，應負連帶損害賠償責任，依前揭說明，抗告人對相
    對人一併提起本件附帶民事訴訟，於法即屬有據。
三、綜上，抗告人對相對人提起本附帶民事訴訟，應允准許，原
    法院駁回抗告人之訴及假執行之聲請，即有未合，抗告意旨
    指摘原裁定不當，為有理由，爰改判如主文所示。
中    華    民    國    99    年    8     月    6     日
                    民事第十五庭
                        審判長法  官  林恩山
                              法  官  郭松濤
                              法  官  陳雅玲
正本係照原本作成。
本裁定除以適用法規顯有錯誤為理由外，不得再抗告。如提起再
抗告，應於收受後10日內委任律師為代理人向本院提出再抗告狀
。並繳納再抗告費新台幣１千元。
中    華    民    國    99    年    8     月    6     日
                              書記官  葉國乾

司法院資訊處製作；財團法人民間司法改革基金會備份。
